臺北高等行政法院判決
　　　　　　　　　　　　　　　　　　　 94年度簡字第152號
原　　　告　甲○○
訴訟代理人　丙○○
被　　　告　財政部基隆關稅局
代　表　人　李榮達（局長）
訴訟代理人　乙○○
上列當事人間因虛報出口貨物事件，原告不服財政部中華民國93
年12月24日台財訴字第09300594780號訴願決定， 提起行政訴訟
。本院判決如下︰
    主  文
原告之訴駁回。
訴訟費用由原告負擔。
    事  實
壹、事實概要：
    緣原告於民國（以下同） 93年6月17日委由泰安報關行向被
    告報運出口個人後送行李乙批（報單號碼：第AA/93/3249/9
    080號）， 原申報淨重14,500公斤（總毛重15,000公斤），
    經被告查驗結果，實到貨物淨重2,830公斤（總毛重為3,330
    公斤），核與原申報不符，認原告涉有虛報貨物重量之情事
    ，乃依行為時海關緝私條例（以下簡稱海關緝私條例）第37
    條第2項規定，處原告罰鍰新臺幣（以下同）6,000元。原告
    不服，申請復查，未獲變更，提起訴願，遭駁回後，遂向本
    院提起行政訴訟。
貳、兩造聲明：
一、原告聲明：求為判決訴願決定及原處分均撤銷。
二、被告聲明：求為判決駁回原告之訴。
、兩造爭點：
    原告報運出口個人後送行李，原申報重量與實到貨物重量不
    符，被告因認原告涉有虛報貨物重量之情事，乃依海關緝私
    條例第37條第2項規定，處原告罰鍰6,000元之處分，是否違
    法？
一、原告陳述：
１、根據訴願決定書理由第一項所述：「報運貨物進口而有左列
    情事之一，得視情節輕重，處以…一、虛報所運貨物之名稱
    、數量或重量者。」為海關緝私條例第37條第1項第l款所明
    定，然而本院可向所有關稅局調閱資料，從來沒有任何一個
    進口商或入境旅客因為虛報進口貨物重量而受海關處罰的，
    理由很簡單，因為海關要求貨櫃場向海關申報（用電腦傳輸
    方式）進口的進倉單時，必須有重量，所以當進口商或入境
    旅客所委託的報關行向海關申報進口（也是用電腦傳輸方式
    ）時，如果重量不符，海關的電腦會立即以訊息通知報關行
    於線上更正，重行傳輸即可。出口則不然，海關要求貨櫃場
    向海關申報出口的進倉單時，不必提供重量，等到驗貨時海
    關驗貨員才在驗貨當時向貨櫃場要重量資料，如有不符，即
    予處罰。海關緝私條例實施之時，報關係以人工繕打報單方
    式報關，海關不易取得貨櫃場的資料，現已改用電腦連線報
    關，海關早該要求貨櫃場提供貨物的重量資料，讓一般百姓
    避免受罰，而非故意不將此陷阱移除，使人誤入，再施以重
    罰。
２、原告之前項建議，於訴願時遭財政部駁回，其於訴願決定書
    中的理由第四項謂，原告所提之建議無法執行，並謂原告「
    顯然不諳進口貨物與出口貨物性質不同及海關進出口通關與
    船公司作業規定。」根據被告之基普字第0931018278號答辯
    書中的說明五、答辯理由（三）所述「惟貨物出口則不同，
    須俟船公司將出口貨物全部裝完，結關後方有實際之進艙資
    料可供比對」，正好顯示了這些財政部和海關官員們才真正
    不了解報關實務，若真像海關所說重量資料必須等到船公司
    將出口貨物全部裝完後才有資料的話，至少要在結關後的2-
    3 天才會發現原告的重量有誤，然而，事實上海關的驗貨員
    在驗貨當場就告知報關行重量有誤。
３、由於原告申報的重量和貨櫃場提供的不符，海關就認定原告
    虛報貨物重量，並沒有去研究貨櫃場提供的重量是否完全可
    信，原告謹建議本院實際去抽查貨櫃場向海關申報的重量到
    底準確度有多少，或者請幾位拖車司機來問也可以，根據原
    告了解，貨櫃場的地磅，只能秤出一個重量，那就是拖車頭
    加上拖板架加上貨櫃加上貨物的總重，至於拖車頭、拖板架
    、空櫃有多重，就由拖車司機自己報，貨櫃場只要將總重減
    掉拖車頭、拖板架、空櫃重即可得到貨物的重量，如此粗糙
    的計算方式本已充滿了變數，更何況有時候一個拖車頭用一
    個40呎的板架載二個20呎的小櫃，那兩個小櫃的重量要如何
    分法，完全由司機決定，因為貨櫃場的地磅是無法將拖車頭
    、拖板架、及兩個櫃子分開來秤的。在這樣薄弱的基礎下所
    提供的數據，海關怎麼可以輕易採信，並據以處罰守法的百
    姓，驗貨如果是驗到品名不符、數量不符、規格不符、商標
    不符、尺寸不符，百姓被罰都沒有怨言，然而為了一個貨櫃
    的總重量不符遭受重罰，實難令人心服。
４、綜上所述，爰請判決如原告訴之聲明。
二、被告陳述：
１、按「報運貨物進口而有左列情事之一者，得視情節輕重，處
    以所漏進口稅額二倍至五倍之罰鍰，或沒入或併沒入其貨物
    ：一、虛報所運貨物之名稱、數量或重量。」、「報運貨物
    出口，有前項各款情事之一者，處二千元以上三萬元以下之
    罰鍰，並得沒入其貨物。」 分別為海關緝私條例第37條第1
    項第1款、第2項所明定。另「出境旅客報運不隨身行李或攜
    帶自用行李以外之貨物出口時，應按一般貨物出口報關手續
    填送出口報單…」、「出口貨物如有私運、虛報或其他違法
    情事，依海關緝私條例及其他有關法律之規定處理。」亦分
    別為出口貨物報關驗放辦法第16條及第24條所明定。本案原
    告報運出口個人後送行李，因涉虛報重量而違反法規，被告
    因據論處，於法洵無不合。
２、原告訴稱：進口貨物報關電腦傳輸時，如果重量不符，電腦
    會立即以訊息通知報關行於線上更正。出口貨物則不然，俟
    海關驗貨員於驗貨當時向貨櫃場要重量資料，如發現重量不
    符，即予處罰，另被告於訴願階段辯稱，出口貨物須俟船務
    公司將貨全部裝完才有重量資料，如是，則至少要結關後2-
    3 天才會發現原告的貨物重量有誤，何以驗貨員於驗貨當時
    即告知重量有誤乙節。按現行進出口電腦通關作業方式於性
    質上無法相同，貨物進口時已有預報艙單可先行核銷，蓋因
    國外出口港於整船貨物全部裝完並開航後，會將每批貨物重
    量分列記載於出口艙單中，再轉換為預報艙單供我方進口核
    銷之用；而出口貨物則不同，須俟出口貨物報關及全部裝船
    結關後，方由船公司彙總繕製艙單資料，故原告所言出口貨
    物應比照進口貨物預報艙單核銷方式，於實務上尚非可行。
３、原告又稱：貨櫃場提供的重量準確度到底有多少，海關怎麼
    可以輕易採信乙節。按本案原告之後送行李櫃，於貨進貨櫃
    場之際，經過磅秤重後，即傳輸進倉訊息，俾得參與抽驗以
    決定通關方式，該項電腦訊息並不包括貨物重量，惟貨櫃場
    電子地磅會自動列印貨櫃重量等相關資料單據，以供出口查
    驗參考用。本案原告實際來貨申報重量與過磅資料相差過大
    ，顯有異常，乃經被告詳查更正，有陪同查驗報關人員簽認
    可稽，故被告依據首揭法條規定所為之處分，應屬允洽。
４、綜上所述，被告原處分及復查駁回之決定，認事用法，洵無
    不合，原告之訴，顯無理由，爰請判決如被告答辯之聲明。
    理  由
一、按「簡易訴訟程序之裁判得不經言詞辯論為之。」行政訴訟
    法第233條第1項定有明文，合先敘明。
二、按「報運貨物進口而有左列情事之一者，得視情節輕重，處
    以…一、虛報所運貨物之名稱、數量或重量。」、「報運貨
    物出口，有前項各款情事之一者，處二千元以上三萬元以下
    之罰鍰，並得沒入其貨物。」分別為海關緝私條例第37條第
    1項第1款、第2項所明定。
三、本件原告於93年 6月17日委由泰安報關行向被告報運出口個
    人後送行李乙批（報單號碼：第AA/93/3249/9080號）， 原
    申報淨重14,500公斤（總毛重15,000公斤），經被告查驗結
    果，實到貨物淨重2,830公斤（總毛重為3,330公斤），核與
    原申報不符，認原告涉有虛報貨物重量之情事，乃依海關緝
    私條例第37條第2項規定，處原告罰鍰新臺幣6,000元。原告
    不服，主張其因工作之故，須前往貝里斯暫住一段時日，遂
    將在台的部分居家用品運送至貝里斯，因家中無適當之秤具
    可供使用，故於報關行詢問貨物毛重時，僅以估計之重量回
    復，此批行李運至貝里斯之後亦係供原告使用，完全不涉交
    易行為，無逃漏稅捐情事，亦無任何違禁品云云，申經被告
    復查決定以，查出口人輸出貨物是否有虛報情事，係以出口
    報單上申報之貨物各項與實際來貨各項內容是否相符為認定
    依據。本案原告原申報出口貨物淨重為14,500公斤（總重為
    15,000公斤），惟經查驗結果， 實際貨物淨重2,830公斤（
    總重3,330公斤）， 已涉及虛報貨物重量情事，故依據海關
    緝私條例第37條第2項規定，處原告6,000元罰鍰，於法並無
    不合。又依據出口貨物報關驗放辦法第16條規定，出境旅客
    報運不隨身行李出口時，應按一般貨物出口報關手續填送出
    口報單並檢附搭機證明等文件。據此，本案貨物縱係為原告
    自用而完全不涉及交易行為，原告亦應於報單上據實申報重
    量，俾免違反海關緝私條例規定遭受處罰。另按本案原告所
    涉違章情節，係屬虛報出口貨物重量，核與來貨是否為毒品
    、違禁品無關，惟鑑於本案原告所犯情節輕微，故以最輕之
    罰鍰6,000元， 實已考量原告係屬過失誤犯等由，駁回其復
    查之申請。原告不服，循序提起訴願及本件行政訴訟。
四、原告於本件行政訴訟中訴稱，進口貨物報關電腦傳輸時，如
    果重量不符，電腦會立即以訊息通知報關行於線上更正。出
    口貨物則不然，俟海關驗貨員於驗貨當時向貨櫃場要重量資
    料，如發現重量不符，即予處罰，另被告於訴願階段辯稱，
    出口貨物須俟船務公司將貨全部裝完才有重量資料，如是，
    則至少要結關後2-3天才會發現原告的貨物重量有誤， 何以
    驗貨員於驗貨當時即告知重量有誤。又貨櫃場提供的重量準
    確度到底有多少，海關怎麼可以輕易採信云云。惟查：
１、現行進出口電腦通關作業方式於性質上無法相同，貨物進口
    時已有預報艙單可先行核銷，蓋因國外出口港於整船貨物全
    部裝完並開航後，會將每批貨物重量分列記載於出口艙單中
    ，再轉換為預報艙單供我方進口核銷之用；而出口貨物則不
    同，須俟出口貨物報關及全部裝船結關後，方由船公司彙總
    繕製艙單資料，故原告所言出口貨物應比照進口貨物預報艙
    單核銷方式，於實務上尚非可行。
２、本案原告之後送行李櫃，於貨進貨櫃場之際，經過磅秤重後
    ，即傳輸進倉訊息，俾得參與抽驗以決定通關方式，該項電
    腦訊息並不包括貨物重量，惟貨櫃場電子地磅會自動列印貨
    櫃重量等相關資料單據，以供出口查驗參考用。本案原告實
    際來貨申報重量與過磅資料相差過大，顯有異常，乃經被告
    詳查更正，有陪同查驗報關人員簽認可稽，故被告依據首揭
    法條規定所為之處分，應屬允洽。
五、綜上所述，原告之陳詞均不可採，則被告認原告涉有虛報貨
    物重量之情事，乃依海關緝私條例第37條第2項規定， 科處
    原告罰鍰6,000元之處分， 揆諸首揭規定，並無違誤，復查
    決定及訴願決定遞予維持，均無不合。原告徒執前詞，訴請
    撤銷訴願決定及原處分，並無理由，應予駁回。
六、本件事證已臻明確，兩造其餘攻擊防禦方法均與本件判決結
    果不生影響，故不逐一論述，併此敘明。
據上論結，本件原告之訴為無理由，爰依行政訴訟法第233條第1
項、第236條、第195條第1項後段、第98條第3項前段判決如主文
。
中　　華　　民　　國　　94　　年    9     月    21    日
　　　　　　　  　　　　　　　　　第四庭法    官吳慧娟
上為正本係照原本作成。
本件以訴訟事件所涉及之法律見解具有原則性者為限，始得於本
判決送達後20日內向本院提出上訴狀並表明上訴理由，如已於本
判決宣示後送達前提起上訴者，應於判決送達後20日內補具上訴
理由（均按他造人數附繕本），且經最高行政法院許可後方得上
訴。
中　　華　　民　　國　　94　　年    9     月    21    日
           　　　　　　　　　　　　　　 書 記 官 劉道文
